臺灣臺中地方法院交通事件裁定　　　　 96年度交聲字第705號
原處分機關　交通部公路總局臺中區監理所
受處分人　　甲○○
上列受處分人因違反道路交通管理處罰條例案件，對於交通部公
路總局台中區監理所中華民國96年6月7日所為之處分（原處分
案號：中監違字第裁60-ZIC010670號裁決書），聲明異議，本院
裁定如下：
        主  文
異議駁回。
        理  由
一、原處分機關略以：車牌號碼3V-3669號自小客車之駕駛人，
    於民國96年2月18日10時15分許，行經國道五號高速公路南
    下28.7公里處時，因「行車限速70公里，經測時速85公里，
    超速15公里未滿20公里以上」之違規事實，經國道公路警察
    局第九警察隊頭城分隊依法對該車登記之車輛所有人葉美蘭
    逕行舉發；惟葉美蘭於96年6月7日以其非駕駛人為由辦理轉
    歸責予受處分人即異議人甲○○（下稱異議人），異議人於
    應到案期間內到案，原處分機關遂於96年6月7日以中監違字
    第裁60-ZIC010670號裁決書以「汽車行駛高速公路速度超過
    規定最高速限（未滿20公里）」之違規事實，裁處異議人違
    反道路交通管理處罰條例第33條第1項第1款之規定，處罰鍰
    新臺幣（下同）3千元，並依同法第63條第1項記違規點數1
    點，逾期則依裁決書處罰主文裁處，於法並無不合等語。
二、受處分人聲明異議意旨略為：違規當日係農曆春節大年初一
    ，異議人第1次由坪林匝道入口開車行經雪山隧道，當天車
    輛壅塞，實不知在擁擠車潮中能超過速限；異議人家中沒定
    報紙，也沒有電視及第四台，只靠收音機聽取資訊，知悉雪
    山隧道內速限70公里，詢問周遭朋友，也無人知悉高速公路
    之速限有70公里的，連收到罰單以電話詢問頭城分隊員警，
    員警竟也回答速限為90公里，經追問才知道某一路段速限為
    70公里，顯示該路段設計有待商榷，況採證照片明顯由左邊
    切割，另一部車看不見，異議人懷疑超速車輛非自己所駕駛
    之車輛，若果有超速事實，員警為何不現場欄停等語。
三、按汽車行駛高速公路，應依速限標誌指示，高速公路交通管
    制規則第5條第1項前段所明定。而汽車行駛於高速公路、快
    速公路或設站管制之道路，不遵使用限制、禁止、行車管制
    及管理事項之管制規則而其行車速度超過規定之最高速限或
    低於規定之最低速限者，處汽車駕駛人新臺幣（下同）3 千
    元以上6千元以下罰鍰，第1項之管制規則，由交通部會同內
    政部定之；汽車駕駛人之行為有下列情形之一，當場不能或
    不宜攔截製單舉發者，得逕行舉發：七、經以科學儀器取得
    證據資料證明其行為違規前項第七款之科學儀器應採固定式
    ，並定期於網站公布其設置地點。但汽車駕駛人之行為屬下
    列情形之一者，不在此限：九、行車速度超過規定之最高速
    限或低於規定之最低速限。對於前項第九款之違規行為，採
    用固定或非固定式科學儀器取得證據資料證明者，於一般道
    路須至少於100公尺，於高速公路、快速公路須至少於300公
    尺前，明顯標示之，道路交通管理處罰條例第33條第1項第1
    款及第6項及第7條之2第1項第7款、第2項第9款、第3項亦分
    別定有明文。
四、本院之判斷：
（一）本件異議人於96年2月18日10時15分43秒許，駕駛車牌號
      碼3V-3669號自小客車行經國道五號高速公路南下28.7公
      里處時，經雷達測定測得行車時速為85公里，遭國道公路
      警察局第九警察隊頭城分隊逕行舉發等情，此有逕行舉發
      照片1張及內政部警政署國道公路警察局公警交字第ZIC01
      0670號舉發違反道路交通管理事件通知單1件附卷可稽，
      復為異議人所不爭執，此部分事實應堪以認定。異議人雖
      辯稱不知該路段行車速限為70公里云云，惟查，國道五號
      高速公路自南港段0公里起至頭城收費站30公里300公尺間
      ，行車速限為每小時70公里，各交流道進入主線處及雪山
      隧道內暨雪山隧道沿途均有明顯之速限標誌，於距離本件
      違規地點「國道五號高速公路南下28公里700公尺」前之2
      8公里400公尺處亦設有明顯「前有違規採證照相」之告示
      牌及速限標誌一節，有內政部警政署國道公路警察局第九
      警察隊96年4月25日公警九交字第0960970645號函在卷可
      稽，是本件裝設於違規地點用以採證之行車測速器顯已符
      合上開道路交通管理處罰條例第7條之2第2項第9款、第3
      項之規定。再者，最高速限標誌用以告示車輛駕駛人前方
      道路最高行車時速之限制，不得超速，設於限速路段之起
      點，道路交通標誌標線號誌設置規則第85條規定明確。本
      件違規地點前方之國道五號高速公路南下28公里400公尺
      處既已設有最高速限標誌70公里，顯示該路段迄下一個最
      高速限標誌出現前，行車速限均為70公里，異議人為領有
      合格駕駛執照之駕駛人，對於該速限標誌所表示之意義應
      知之甚稔，與異議人家中有何視聽設備或周遭親友是否知
      悉該路段之行車限速，顯無任何關連性。
（二）異議人復辯以：懷疑該照片上同時有兩部車經過，超速之
      車輛非異議人所駕駛之車輛，且若異議人果有超速，員警
      為何不欄停云云。然觀之卷附違規舉發照片，照片內僅有
      上開車號3V-3669號自小客車，並無其他車輛，況上開自
      小客車上有「白色十字絲」，顯示該車確實遭雷射測速器
      鎖定測速，異議人空言臆測採證錯誤，未提出任何事證可
      佐其稱，其上開所辯，實難採信。再者，本件違規行為既
      已經科學儀器取得資料證明違規，且依汽車駕駛人高速行
      駛於高速公路上，驟行攔檢，恐生危害之考量，顯有當場
      不宜攔檢製單舉發之情事，依上開道路交通管理處罰條例
      第7條之2第1項第7款規定而為逕行舉發，於法並無不合。
四、綜上所述，本件異議人既有於前揭時、地，駕車而有超速之
    行駛之違規行為事實，從而，原處分機關依前揭道路交通管
    理處罰條例第33條第1項第1款、第63條第1項第1款，裁處罰
    鍰3千元，並記違規點數1點，核無違誤，本件異議為無理由
    ，應予駁回。
據上論斷，應依道路交通管理處罰條例第87條第2項、道路交通
案件處理辦法第19條，裁定如主文。
中　　華　　民　　國　　96　　年　　9 　　月　　29　　日
                  交通法庭法  官　陳姵君
以上正本證明與原本無異。
對於本件裁定如有不服，應於收受送達後5 日內，向本院提出抗
告書狀，敘述抗告之理由，抗告於臺灣高等法院。
                          書記官　莊金屏
中　　華　　民　　國　　96　　年　　9 　　月　　29　　日
